臺灣高等法院臺南分院刑事裁定　　　　　96年度交抗字第67號
抗　告　人
即受處分人　 甲○○
　　　　　　　　　　　所）
上列抗告人因違反道路交通管理處罰條例案件，不服臺灣臺南地
方法院中華民國96年3月21日所為裁定（96年度交聲字第215號）
，提起抗告，本院裁定如下：
    主  文
抗告駁回。
    理  由
一、本件抗告意旨略以：抗告人係因不懂法律之程式，且因服用
    藥物記憶衰退而精神恍惚，並非故意遲寄，又抗告人現況係
    單親且須撫養子女，又屬身心重大疾病患者，希能法外寬容
    。爰依法提起抗告，請將原裁定撤銷云云。
二、本件原聲明異議意旨略以：異議人所有車牌號碼6Ｍ－1240
    號自小客車，於民國93年8月23日典當於高雄市大信當舖，
    未回贖，並因違反動產擔保交易法經貴院判決在案，該車並
    未在異議人支配之下，其違規與異議人無涉，希望貴院明察
    撤銷原處分等語。
三、按受處分人不服道路交通管理處罰條例第八條所定主管機關
    所為之處罰者，得於接到裁決書之翌日起二十日內，向管轄
    地方法院聲明異議；又交通法庭認聲明異議不合法律上之程
    式，且其不合法律上之程式無從補正者，應以裁定駁回之，
    道路交通處罰條例第87條第1項、道路交通案件處理辦法第
    18條分別定有明文。次按，依道路交通處罰條例第87條規定
    向管轄法院聲明異議之期間，自裁決送達之翌日起算，並得
    依法扣除在途期間；再處理違反道路交通管理事件，有關文
    書送達之規定，依行政程序法之規定，違反道路交通管理事
    件統一裁罰標準及處理細則第5條亦分別定有明文。復按處
    理違反道路交通管理事件，有關文書送達之程序，依行政程
    序法之規定；送達，於應受送達人之住居所、事務所或營業
    所為之；於應送達處所不獲會晤應受送達人時，得將文書付
    與有辨別事理能力之同居人、受僱人或應送達處所之接收郵
    件人員。應受送達人或其同居人、受僱人、接收郵件人員無
    正當理由拒絕收領文書時，得將文書留置於應送達處所，以
    為送達，違反道路交通管理事件統一裁罰基準及處理細則第
    5條、行政程序法第72條第1項前段、第73條第1、3項分別定
    有明文。再前開所稱「住居所」係民法上概念，指當事人依
    一定事實，足認以久住之意思，住於一定之地域者，即為設
    定其住所於該地；所謂「一定事實」，包括戶籍登記、居住
    情形等，尤以戶籍登記資料為主要依據，但不以登記為要件
    。而戶籍法所為之戶籍住址之登記，採形式主義，未登記不
    發生戶籍法上效力。戶籍登記之住址（即戶籍所地址），則
    為戶籍管轄區內之處所，主要發生選舉、兵役、教育等公法
    上效力，與住居所為民法上法律行為的準據，發生各種民事
    上的效力，二者規範意旨不同。實務上戶籍法上的住址與民
    法上的住居所，絕大多數情形雖為同一處所，但並非當然同
    一，然不論法院或行政機關在調查「住所」時，通常均以戶
    籍登記的住址為認定標準。
四、經查：
  (一)本件抗告人即受處分人（以下簡稱抗告人）甲○○因違反道
    路交通管理處罰條例，經舉發單位「台南市政府」填製「舉
    發違反道路交通管理事件通知單」，移送原處分機關即「交
    通部公路總局嘉義區監理所台南監理站」（以下簡稱原處分
    機關），再由原處分機關於96年2月8日以嘉監南字第裁
    74-1S0000000號裁決書，由郵政機關之郵務人員寄送至抗告
    人位在高雄縣路竹鄉○○路398號住所地，並於同年月9日送
    達等情，有「台南市政府」舉發違反交通管理事件通知單、
    「交通部公路總局嘉義區監理所台南監理站」違反道路交通
    管理事件裁決書及掛號郵件收件回執各1份附卷可稽（見原
    法院96年交聲字第215號卷第8至11頁）。
  (二)又抗告人自94年4月22日起即設籍於高雄縣路竹鄉○○路398
    號，有個人基本資料查詢結果在卷可參（見同上卷第12 頁
    ），且本件抗告人並未向監理單位事先陳報送達文書之住址
    ；而本件裁決書確已經原處分機關託由郵政機關為送達，經
    送達於抗告人之上開住所，而由抗告人親收，有前揭掛號郵
    件收件回執影本1份附卷可參；則揆諸前揭說明及行政程序
    法之規定，本件裁決書自95年2月9日即已發生合法送達之效
    力，應可認定。揆諸上開違反道路交通管理事件統一裁罰標
    準及處理細則第5條、行政程序法第72條之規定，異議人如
    對原處分機關是項裁決不服欲提起異議，其20日之合法提出
    異議期間為自送達裁決書之翌日即96年2月10日起至同年3月
    1日止，又異議人住於高雄縣路竹鄉○○路398號，與管轄地
    方法院即台灣台南地方法院間之在途期間為6日，有法院訴
    訟當事人在途期間標準第2、3條可參，是異議人至遲應於96
    年3月7日聲明異議，然異議人遲至96年3月12日始具狀向原
    處分機關聲請異議，此有卷附交通事件聲明異議狀上所蓋之
    原處分機關收文章戳足稽，顯已逾越法定20日聲明異議不變
    期間，其聲明異議不合法律上程式，且無從補正，核諸前揭
    說明，自應將異議人之異議駁回。
  (三)依上，抗告人對本件裁決書處分聲明異議，既已逾道路交通
    管理處罰條例第87條第1項所定之20日不變期間，其對本件
    裁決書處分聲明異議已不合法律上之程式，且無從補正，自
    應予以駁回。
五、至抗告人雖以不知法律規定始未於法定聲明異議期間內提出
    異議置辯。然查，關於抗告之相關規定已記載於前揭「交通
    部公路總局嘉義區監理所台南監理站」違反道路交通管理事
    件裁決書中，抗告意旨諉為不知，實不足採，亦不足採為有
    利於抗告人之認定。
六、綜上所述，原法院以抗告人對本件裁決書處分聲明異議，已
    逾道路交通管理處罰條例第87條第1項所定之20日不變期間
    ，其對本件裁決書處分聲明異議已不合法律上之程式，且無
    從補正，而駁回抗告人之異議；本院經核並無違誤。抗告人
    抗告意旨指摘原裁定不當，請求撤銷原裁定，為無理由，應
    予駁回。
七、據上論結，應依道路交通案件處理辦法第26條，刑事訴訟法
    第412條，裁定如主文。
中　　華　　民　　國　　96　　年　　4 　　月　　27　　日
                  刑事第四庭    審判長法　官 吳志誠
                                      法　官 陳珍如
                                      法　官 羅心芳
以上正本證明與原本無異。
不得再抗告。
　　　　　　　　　　　　　　　　　　　書記官 蔡振豐
中　　華　　民　　國　　96　　年　　4 　　月　　27　　日
